臺灣新竹地方法院刑事判決　　　　　　　 95年度訴字第616號
公　訴　人　臺灣新竹地方法院檢察署檢察官
被　　　告　甲○○
上列被告因違反毒品危害防制條例案件，經檢察官提起公訴（95
年度毒偵字第1232號），本院判決如下：
    主  文
本件免訴。
    理  由
一、公訴意旨略以：被告甲○○曾因竊盜等案件，經本院以93年
    度聲字第692號裁定（聲請書誤載為93年度易字第415號判決
    ）定應執行刑有期徒刑1年6月確定，甫於民國94年9 月19日
    因縮短刑期假釋出監，嗣於95年1 月25日假釋期滿，因未經
    撤銷假釋而視為執行完畢。再因施用毒品案件，經依本院裁
    定送觀察、勒戒後，認無繼續施用毒品之傾向，由臺灣新竹
    地方法院檢察署檢察官於88年3 月24日以88年度偵字第2383
    號為不起訴處分確定。復因施用毒品案件，經依本院裁定送
    觀察、勒戒後，認有繼續施用毒品之傾向，而由臺灣新竹地
    方法院檢察署檢察官以88年度毒偵字第976 號聲請簡易判決
    處刑並聲請強制戒治，嗣於90年9 月18日戒治期滿；刑責部
    分，則經本院於89年7月11日以89年度竹簡字第280號判決有
    期徒刑4月確定，於91年1月19日執行完畢出監。其又犯施用
    毒品案件，遭臺灣新竹地方法院檢察署檢察官以90年度毒偵
    字第1150號提起公訴，經本院以91年度易字第137 號判處有
    期徒刑4月，於91年4月22日確定，並於91年5 月21日易科罰
    金執行完畢。詎甲○○仍不知悛悔，復基於施用第一級毒品
    之犯意，於上開強制戒治執行完畢後5年內之95年7 月5日19
    時許，在新竹縣竹北市○○路504巷2號3 樓友人邱世澤（販
    賣毒品部分，另行偵辦中）住處施用第一級毒品海洛因，嗣
    於95年7月5日22時許，在新竹縣竹北市○○路239 號前為警
    查獲，並扣得海洛因1 包（毛重1.2公克，聲請書誤載為0.2
    公克）及注射針筒4支等語。
二、按案件曾經判決確定者，應諭知免訴之判決，刑事訴訟法第
    302條第1款定有明文。又刑事訴訟法第302條第1款規定，案
    件曾經判決確定者，應諭知免訴之判決，此項訴訟法上所謂
    一事不再理之原則，關於實質上一罪或裁判上一罪，均有其
    適用，最高法院60年度台非字第77號判例足資參照。
三、查被告確有上揭於95年7月5日19時許施用第一級毒品海洛因
    之事實，已據被告於本院訊問時自白供認不諱，且被告為警
    查獲後所採尿液經鑑驗結果，亦確呈嗎啡（海洛因人體代謝
    物）陽性反應，此有公訴人舉證提出之臺灣檢驗科技股份有
    限公司95年7月21日報告編號CH/2006/70256號濫用藥物尿液
    檢驗報告、新竹市警察局辦理煙毒、麻醉藥品案尿液送驗受
    檢人真實姓名代號對照表暨送驗登記簿等在卷足資佐證，並
    有第一級毒品海洛因（毛重1.2公克）、注射針筒4支等扣案
    足資佐證。據此，被告確有上揭施用第一級毒品海洛因之犯
    行，已堪認定。然被告另於95年7 月19日中午某時，因施用
    第一級毒品海洛因，而於95年7 月20日14時10分許為警查獲
    ，並經臺灣桃園地方法院於96年1月8日以95年度訴字第2244
    號判決判處有期徒刑1 年確定之事實，亦有臺灣高等法院被
    告前案紀錄表、臺灣桃園地方法院95年度訴字第2244號刑事
    判決、本院電話紀錄表等在卷足稽。
四、第按，所謂接續犯，乃指行為人主觀上基於單一之犯意，著
    手實行單一行為，而該行為係在密切接近之時、地，分數個
    舉動以接續或反覆施行之行為，依一般社會通念，難以強行
    分開，在刑法評價上，該接續施行之數個舉動，可認為包括
    一罪而言（最高法院96年度台上字第3822號判決意旨參照）
    。據此，針對各次施用毒品犯罪是否必須獨立加以評價？本
    院認為此一問題與一般犯罪情形並無不同。試舉例言之，倘
    行為人於同一時間、地點，以將海洛因摻入香菸內點燃施用
    之方式，接連多次施用海洛因（或將海洛因摻水後、以針筒
    接連注射血管多次），由於此等行為彼此時間、地點俱屬密
    切接近，客觀上足認係單一行為之多次舉止，且行為人主觀
    上所認識者亦屬基於單一犯意所為之，接續侵害同一法益，
    核與傷害罪之行為人於同一毆打被害人之過程中先後毆打其
    頭部及身體、或行竊者在同一時、地接續偷竊不同種類物品
    之情殊無差異，倘吾人面對上開各類犯罪情形均論以接續犯
    者，當無疑義。惟一旦行為人於前次施用毒品後，相隔一定
    時間又因毒癮發作而更行施用毒品，此際是否得就其後施用
    毒品之舉另行論以一罪而單獨處罰？本院以為施用毒品者前
    次施用毒品行為雖因毒癮稍解而暫停繼續施用，然因其毒癮
    仍屬存在而未全然戒絕，且衡情行為人主觀上亦存有一旦毒
    癮發作、將再次施用毒品之犯罪認識，是其客觀上雖分次實
    施施用毒品構成要件行為，然主觀上仍僅具有單一施用毒品
    之行為決意，此乃施用毒品犯罪類型之特性，要不得徒以行
    為人先後施用毒品之時間、空間有所區隔而異其結論，否則
    縱令客觀上滿足施用毒品行為之評價，然對於行為人主觀上
    僅具有單一施用毒品意思之事實則有重複評價之不當。況承
    前所述，各次犯罪行為彼此間時、空因素是否密接乃係行為
    人主觀上是否具有單一決意之判斷基準，非可逕引為罪數評
    價之要件，故有關施用毒品犯罪之罪數評價，自應審酌行為
    人各該施用毒品之舉是否係出於單一行為決意、進而多次實
    施同一構成要件行為。倘依卷附證據可資認定行為人先後施
    用毒品果係出於個別、單獨之行為決意（例如長期施用安非
    他命、偶而施用一次MDMA；或施用海洛因後業已接受戒癮治
    療、經過相當時間後再行施用者），自應分別論以數罪為當
    ；惟倘行為人確係基於單一行為決意而反覆多次施用毒品，
    由於其係本諸單一意思決定、實施相同構成要件之罪，各行
    為間彼此間具有密接關連性，侵害法益內容亦屬同一，自應
    包括論以一罪、即以法律上一罪加以評價，並視其犯罪程度
    之差異（如施用次數、施用期間等）而科予適當之刑，方不
    致產生過度評價之不當。
五、綜上，被告固確有公訴意旨施用第一級毒品海洛因之事實，
    已如上述。然被告另於95年7 月19日中午某時，因施用第一
    級毒品海洛因，而於95年7 月20日14時10分許為警查獲，並
    經臺灣桃園地方法院於96年1月8日以95年度訴字第2244號判
    決判處有期徒刑1 年確定之事實，亦有臺灣高等法院被告前
    案紀錄表、臺灣桃園地方法院95年度訴字第2244號刑事判決
    、本院電話紀錄表等在卷足稽。而被告於本案本院訊問時供
    稱：「（在95年7月5日被查獲後，有無再施用毒品？施用頻
    率？）有的，到96年3 月入監執行之前，斷斷續續在施用，
    大約1 個星期施用1到2次不等，看我的經濟狀況如何決定購
    買毒品的次數，施用地點幾乎都是在家裡，施用方式都是用
    針筒注射的方式施用毒品」等情，足認被告自95年7月5日至
    96年3 月入監執行前數次施用第一級毒品海洛因等行為，均
    係基於其施用第一級毒品海洛因之概括犯意所為，且各行為
    彼此間具有時間、場所之密接關聯性，是其客觀上雖有多次
    施用毒品行為，然主觀上乃係各基於施用第一級毒品海洛因
    之單一行為決意，且各該行為彼此間確屬密接，即被告數次
    施用毒品頻率約每星期1到2次，地點幾乎皆在被告家中、施
    用毒品種類及方式相同，實非可就其各次施用毒品之舉單獨
    予以評價，揆諸前揭說明，應就被告前揭數次施用毒品犯行
    分別包括論以單一之施用第一級毒品罪，方屬適法。復以毒
    品危害防制條例第10條之施用毒品罪，旨在保護整體國民健
    康之公共法益，具有社會法益之性質；是以同一行為人數次
    施用同一級毒品，所侵害者仍同為一個整體國民健康之社會
    法益。則被告所為本案之95年7月5日19時許施用第一級毒品
    海洛因之行為，既與上開臺灣桃園地方法院95年度訴字第22
    44號刑事確定判決所認定之被告於95年7 月19日中午某時施
    用第一級毒品海洛因之犯行係基於同一「接續犯」之實質上
    單一犯意所為，而應為上開確定判決之既判力所及無疑。
六、從而，公訴人就被告曾經判決確定之同一案件再行起訴，依
    法自應諭知免訴之判決，並不經言詞辯論為之。
七、據上論斷，應依刑事訴訟法第302條第1 款、第307條，判決
    如主文。
中　　華　　民　　國　　96　　年　　8 　　月　　29　　日
                            臺灣新竹地方法院刑事第三庭
                                審判長法　官  汪銘欽
                                      法  官  林惠君
                                      法  官  楊數盈
以上正本證明與原本無異。
如不服本判決應於收受本判決後十日內向本院提出上訴書狀，其
未敘述上訴理由者，並得於提起上訴後十日內向本院補提理由書
狀( 均須按他造當事人之人數附繕本 )「切勿逕送上級法院」。
                                      書記官  謝國聖
中　　華　　民　　國　　96　　年　　8 　　月　　29　　日
